臺灣板橋地方法院刑事判決　　　　　　 99年度訴緝字第288號
公　訴　人　臺灣板橋地方法院檢察署檢察官
被　　　告　詹文清
　　　　　　　　　　（現在法務部矯正署臺北看守所羈押中）
指定辯護人　本院公設辯護人吳天明
上列被告因違反槍砲彈藥刀械管制條例等案件，經檢察官提起公
訴（99年度偵字第12644 號），本院判決如下：
    主  文
詹文清未經許可，持有可發射子彈具有殺傷力之改造手槍，處有
期徒刑年肆月，併科罰金新臺幣萬元，罰金如易服勞役，以
新臺幣壹仟元折算壹日；扣案改造手槍壹枝（槍枝管制編號0000
000000，含彈匣壹個）沒收。又明知為禁藥，而轉讓，處有期徒
刑肆月；扣案吸食器壹個沒收。應執行有期徒刑年陸月，併科
罰金新臺幣萬元，罰金如易服勞役，以新臺幣壹仟元折算壹日
；扣案改造手槍壹枝（槍枝管制編號0000000000，含彈匣壹個）
、吸食器壹個沒收。
    事  實
壹、詹文清於民國99年4 月25日凌晨4 時許，在臺北縣三峽鎮（
    改制為新北市三峽區○○○路260 號5 樓之1 住處，遇某真
    實姓名年籍不詳、自稱「祝維剛」之成年男子來訪，明知「
    祝維剛」攜有可發射子彈具有殺傷力之改造手槍1 枝（槍枝
    管制編號0000000000，含彈匣1 個）、具有殺傷力之制式子
    彈2 顆、具有殺傷力之非制式子彈2 顆，為槍砲彈藥刀械管
    制條例列管之槍砲、彈藥，未經許可不得持有，仍基於持有
    改造手槍、子彈之故意，於同日下午1 時許「祝維剛」離去
    時，容任「祝維剛」將前揭改造手槍、子彈留置其住處，而
    持有之。復明知甲基安非他命業經行政院衛生署公告列為禁
    藥管理，為藥事法第22條第1 項第1 款規範之禁藥，不得轉
    讓，猶基於轉讓禁藥之故意，於同日下午1 時許，在前址住
    處，將微量甲基安非他命置入其所有之吸食器內，任由楊淀
    勝取而施用，以此方式，無償轉讓甲基安非他命予楊淀勝。
    嗣於同日下午1 時30分許，為警持搜索票在上址執行搜索而
    查獲，並扣得改造手槍1 枝（含彈匣1 個）、具有殺傷力之
    子彈4 顆、不具殺傷力之子彈1 顆、海洛因4 包、甲基安非
    他命1 包、電子磅秤2 台、吸食器1 個、殘渣袋5 個、分裝
    袋69個、攪拌機1 台、壓模器1 個。
貳、案經臺北縣政府警察局（改制為新北市政府警察局）海山分
    局報請臺灣板橋地方法院檢察署檢察官偵查起訴。
    理  由
壹、按被告以外之人於審判外之言詞或書面陳述，除法律有規定
    者外，不得作為證據，刑事訴訟法第159 條第1 項定有明文
    。而被告以外之人於偵查中向檢察官所為之陳述，除顯有不
    可信之情況者外，得為證據，則為同法第159 條之1 第2 項
    所明定。茲證人楊淀勝於偵查中具結向檢察官所為陳述，雖
    係被告詹文清以外之人於審判外之陳述，然於本案並無不可
    信情況，應認有證據能力。
貳、認定犯罪事實之證據及理由
一、訊據被告坦承轉讓禁藥之事實，惟矢口否認有何違反槍砲彈
    藥刀械管制條例之犯行，辯稱：「祝維剛」於99年4 月25日
    凌晨4 時許，手持提袋至伊住處，嗣於同日下午1 時許，楊
    淀勝與王偉仲相偕前來，「祝維剛」即與王偉仲外出，疏未
    將其提袋攜離，未久王偉仲致電楊淀勝，要求自該提袋取出
    槍彈，伊始悉上情，並無持有槍枝、子彈之認識云云。經查
    ：
  (一)被告於99年4 月25日下午1時許，在臺北縣三峽鎮○○路260
    號5 樓之1 住處，將微量甲基安非他命置入其所有之吸食器
    內，任由楊淀勝取而施用，以此方式，無償轉讓甲基安非他
    命予楊淀勝之事實，業據被告於警詢、檢察官訊問及本院審
    理時坦承不諱，並經證人楊淀勝於檢察官訊問及本院審理時
    具結證述明確，復有吸食器1 個扣案可資佐證，足認被告此
    部分自白與事實相符。上開事實，足堪認定。
  (二)被告雖否認持有可發射子彈具有殺傷力之改造手槍、子彈等
    ，惟臺北縣政府警察局海山分局警員於99年4 月25日下午1
    時30分許，持搜索票在臺北縣三峽鎮○○路260 號5 樓之1
    被告住處，對被告執行搜索，扣得改造手槍1 枝（含彈匣1
    個）、子彈5 顆，有本院99年度聲搜字第1144號搜索票、臺
    北縣政府警察局海山分局搜索扣押筆錄各1 件在卷足稽，及
    前揭改造手槍1 枝（含彈匣1 個）、子彈5 顆扣案可資佐證
    。而前開查扣之槍枝、子彈經送鑑驗結果，其中手槍1 枝（
    槍枝管制編號0000000000），認係改造手槍，由仿BERETTA
    廠92FS型半自動手槍製造之槍枝，換裝土造金屬槍管而成，
    擊發功能正常，可供擊發適用子彈使用，認具殺傷力。又子
    彈5 顆中，1 顆認係口徑9 mm制式子彈，經試射，可擊發，
    認具殺傷力，1 顆認係口徑9 mm制式子彈，彈底具撞擊痕跡
    ，經試射，可擊發，認具殺傷力，1 顆認係非制式子彈，由
    口徑9 mm制式彈殼組合直徑8.9 mm金屬彈頭而成，經試射，
    可擊發，認具殺傷力，1 顆認係非制式子彈，由金屬彈殼組
    合直徑8.9 mm金屬彈頭而成，經試射，可擊發，認具殺傷力
    ，1 顆認係非制式子彈，由金屬彈殼組合直徑8.9 mm金屬彈
    頭而成，經試射，無法擊發，認不具殺傷力，亦有內政部警
    政署刑事警察局99年5 月6 日刑鑑字第0990055399號鑑定書
    1 件存卷為憑。且臺北縣政府警察局海山分局警員於99年4
    月25日在被告上址住處執行搜索時，僅被告及楊淀勝在場，
    所稱扣案槍枝、子彈之原持有人「祝維剛」早已離去，益徵
    前開在被告住處查扣之改造手槍1 枝（含彈匣1 個）及具有
    殺傷力之子彈4 顆，客觀上確為被告支配管領，而為被告持
    有無誤。
  (三)被告辯稱：「祝維剛」當日與王偉仲外出時，將裝有槍彈之
    手提袋遺忘在伊住處，經王偉仲來電要求楊淀勝自該提袋取
    出槍枝，伊始悉上情云云；然證人王偉仲於本院審理時具結
    證稱：「（問：你離開被告家中前，有無人提到槍枝的事？
    ）因為我去的時候一下子就載祝維剛去牽車，我剛去的時候
    好像知道祝有帶槍，我到被告家中我看到的，我看到祝維剛
    把槍收到包包裡面，我沒有看到子彈。」、「（問：祝維剛
    把槍收到包包裡時，你與被告、楊三人位置為何？）時間太
    久了，我只知道我們四人均在場。」等語（見本院100 年2
    月14日審判筆錄），衡諸證人王偉仲與被告為舊識，交情甚
    篤，此據證人王偉仲於本院審理時陳明，當無構陷被告之虞
    ，足見「祝維剛」離開被告住處前，確曾出示所持有之槍枝
    、子彈。再者，可發射子彈具有殺傷力之槍枝、子彈俱屬違
    禁物，向為警察機關嚴密查緝之對象，其持有者為避免遭查
    獲不法，必當審慎收藏，要無輕忽遺忘他人住處之可能。況
    本案槍枝、子彈查扣地點，並非「祝維剛」居住處所，「祝
    維剛」僅因被告居住該處，偶然造訪，焉有無懼被告在不知
    情之情況下擅自予以處分之風險，貿然將所持槍彈任意留置
    被告住所之理，益徵被告就「祝維剛」將前述槍枝、子彈留
    置其住處一節，知之甚詳。被告空言否認上情，無非卸責之
    詞，不足採信。
  (四)綜核上述，被告明知「祝維剛」攜有可發射子彈具有殺傷力
    之改造手槍及具有殺傷力之子彈，仍容任「祝維剛」將之留
    置住處，其持有可發射子彈具有殺傷力之改造手槍及子彈之
    犯意及行為，均灼然至明，且被告一經持有，罪即成立，縱
    「祝維剛」於被告持有槍枝、子彈之行為繼續中，曾因故委
    託他人取回，亦無解於被告持有改造手槍、子彈之罪責，被
    告此部分所辯，洵屬無據。從而，被告未經許可持有改造手
    槍、子彈之事實，亦堪認定。
二、核被告所為，係犯槍砲彈藥刀械管制條例第8 條第4 項未經
    許可持有可發射子彈具有殺傷力之改造手槍罪、同條例第12
    條第4 項未經許可持有子彈罪及藥事法第83條第1 項轉讓禁
    藥罪。公訴人認被告轉讓甲基安非他命，係犯毒品危害防制
    條例第8 條第2 項轉讓第二級毒品罪；惟按甲基安非他命固
    為毒品危害防制條例第2 條第2 項第2 款規定之第二級毒品
    ，然亦經行政院衛生署於75年7 月11日以衛署藥字第597627
    號公告，為有效管理安非他命類藥品與其衍生物之冊類及其
    製劑，重申公告禁止使用，而屬藥事法第22條第1 項第1 款
    所規定之禁藥（即藥事法第22條第1 款所稱之「經中央衛生
    主管機關明令公告禁止製造、調劑、輸入、輸出、販賣或陳
    列之毒害藥品」）。嗣雖又經同署公告列為化學合成類麻醉
    藥品管理，仍不失其為禁藥之性質（最高法院82年台上字第
    2259號判決參照）。而明知為禁藥而轉讓者，藥事法第83條
    亦定有處罰明文。故行為人明知為禁藥即安非他命而轉讓予
    他人者，除成立毒品危害防制條例第8 條第2 項之轉讓第二
    級毒品罪外，亦構成藥事法第83條第1 項之轉讓禁藥罪，此
    係屬同一犯罪行為而同時有二種法律可資處罰之法條（規）
    競合情形，應依重法優於輕法、後法優於前法等法理，擇一
    處斷。而毒品危害防制條例第8 條第2 項轉讓第二級毒品罪
    之法定本刑為「6 月以上5 年以下有期徒刑，得併科新臺幣
    70萬元以下罰金。」而民國93年4 月21日修正後藥事法第83
    條第1 項轉讓禁藥罪之法定本刑為「7 年以下有期徒刑，得
    併科新臺幣500 萬元以下罰金。」故除轉讓之第二級毒品安
    非他命達淨重10公克以上，或轉讓與未成年人，而有應依毒
    品危害防制條例第8 條第6 項及第9 條之規定加重其刑至二
    分之一之情形者外。則修正後藥事法第83條第1 項之罪之法
    定本刑，顯較毒品危害防制條例第8 條第2 項之罪之法定本
    刑為重，依前述重法優於輕法之法理，自應優先適用藥事法
    第83條第1 項之規定處斷（臺灣高等法院暨所屬法院97年11
    月12日97年法律座談會刑事臨時類提案第3 號結論意旨參照
    ），公訴人認應論以毒品危害防制條例第8 條第2 項轉讓第
    二級毒品罪，容有未洽，然其事實要屬同一，是由本院變更
    起訴法條適用之。又被告持有可發射子彈具有殺傷力之改造
    手槍、子彈，公訴人認其所為，係犯槍砲彈藥刀械管制條例
    第8 條第4 項寄藏改造手槍及同條例第12條第4 項寄藏子彈
    罪，然被告係明知並容任「祝維剛」將扣案改造手槍、子彈
    留置其住處，而為持有，已如前述，本案復查無其他積極證
    據足資證明被告就前述槍枝、子彈有受寄藏放之行為，公訴
    人認應論以未經許可寄藏改造手槍、未經許可寄藏子彈之罪
    ，亦有未合，惟寄藏與持有槍彈，同規定於槍砲彈藥刀械管
    制條例第8 條第4 項、第12條第4 項，法條條項相同，並無
    法條變更之問題（最高法院97年度台上字第777 號判決要旨
    參照），附此敘明。被告以一行為同時持有可發射子彈具有
    殺傷力之改造手槍1 枝（含彈匣1 個）及具有殺傷力之子彈
    4 顆，觸犯未經許可持有改造手槍、未經許可持有子彈二罪
    ，為想像競合犯，應依刑法第55條規定，從一重之未經許可
    持有改造手槍罪論處。至被告所犯未經許可持有改造手槍及
    轉讓禁藥二罪，犯意各別，行為互殊，應予分論併罰。爰審
    酌未經許可之槍枝、子彈與管制禁藥，危害人身安全、社會
    秩序及國民身心健康至鉅，為國法所厲禁，被告猶恣意持有
    可發射子彈具有殺傷力之改造手槍、具有殺傷力之子彈及轉
    讓甲基安非他命，藐視公共規範，欠缺守法觀念，應嚴予非
    難，兼衡被告之素行、智識程度，其犯罪之動機、目的、手
    段，及被告持有改造手槍、子彈之期間短暫，復係基於朋友
    情誼，轉讓微量甲基安非他命供人施用，暨被告犯罪後之態
    度等一切情狀，認公訴人求處合併執行有期徒刑5 年，尚嫌
    過重，應分別量處如主文所示之刑，並定其有期徒刑應執行
    之刑，及諭知罰金易服勞役之折算標準，資為懲儆。
三、扣案改造手槍1 枝（槍枝管制編號0000000000，含彈匣1 個
    ），為違禁物，不問屬於犯罪行為人與否，應依刑法第38條
    第1 項第1 款規定沒收之。扣案吸食器1 組，係被告所有，
    供裝置甲基安非他命轉讓楊淀勝之犯罪使用，是依同法第38
    條第1 項第2 款規定沒收。又扣案具有殺傷力之子彈4 顆，
    業經試射擊發，失其違禁物之性質，扣案不具殺傷力之子彈
    1 顆，亦經鑑驗試射而耗損，另扣案海洛因4 包、電子磅秤
    2 台、殘渣袋5 個、分裝袋69個、攪拌機1 台、壓模器1 個
    ，核與本案犯罪事實無何關聯性，至扣案甲基安非他命1 包
    ，係供被告個人施用，此據被告供述在卷，與其業已完成之
    轉讓禁藥行為無涉，均無從併予宣告沒收，附此敘明。
據上論斷，應依刑事訴訟法第299 條第1 項前段、第300 條，槍
砲彈藥刀械管制條例第8 條第4 項、第12條第4 項，藥事法第83
條第1 項，刑法第11條前段、第55條、第42條第3 項、第38條第
1 項第1 款、第2 款、第51條第5 款、第9 款，判決如主文。
本案經檢察官鄭淑壬到庭執行職務。
中　　華　　民　　國　 100　　年　　6 　　月　　7 　　日
                  刑事第十九庭  審判長法　官  許炎灶
                                      法  官  吳佳穎
                                      法  官  廖怡貞
上列正本證明與原本無異。
如不服本判決，應於判決送達後10日內敘明上訴理由，向本院提
出上訴狀 (應附繕本) ，上訴於臺灣高等法院。其未敘述上訴理
由者，應於上訴期間屆滿後20日內向本院補提理由書「切勿逕送
上級法院」。
                                      書記官　林惠齡
中　　華　　民　　國　 100　　年　　6 　　月　　9 　　日
附錄本案論罪科刑法條全文：
槍砲彈藥刀械管制條例第8條
未經許可，製造、販賣或運輸鋼筆槍、瓦斯槍、麻醉槍、獵槍、
空氣槍或第4 條第1 項第1 款所定其他可發射金屬或子彈具有殺
傷力之各式槍砲者，處無期徒刑或5 年以上有期徒刑，併科新臺
幣1000萬元以下罰金。
未經許可，轉讓、出租或出借前項所列槍枝者，處5 年以上有期
徒刑，併科新臺幣1000萬元以下罰金。
意圖供自己或他人犯罪之用，而犯前二項之罪者，處無期徒刑或
7 年以上有期徒刑，併科新臺幣1000萬元以下罰金。
未經許可，持有、寄藏或意圖販賣而陳列第1 項所列槍枝者，處
3 年以上10年以下有期徒刑，併科新臺幣700 萬元以下罰金。
第1 項至第3 項之未遂犯罰之。
犯第1 項、第2 項或第4 項有關空氣槍之罪，其情節輕微者，得
減輕其刑。
槍砲彈藥刀械管制條例第12條
未經許可，製造、販賣或運輸子彈者，處1 年以上7 年以下有期
徒刑，併科新台幣500 萬元以下罰金。
未經許可，轉讓、出租或出借子彈者，處6 月以上5 年以下有期
徒刑，併科新台幣300 萬元以下罰金。
意圖供自己或他人犯罪之用，而犯前二項之罪者，處3 年以上10
年以下有期徒刑，併科新台幣700 萬元以下罰金。
未經許可，持有、寄藏或意圖販賣而陳列子彈者，處5 年以下有
期徒刑，併科新台幣300 萬元以下罰金。
第1 項至第3 項之未遂犯罰之。
藥事法第83條
明知為偽藥或禁藥，而販賣、供應、調劑、運送、寄藏、牙保、
轉讓或意圖販賣而陳列者，處7 年以下有期徒刑，得併科新臺幣
500 萬元以下罰金。
犯前項之罪，因而致人於死者，處7 年以上有期徒刑，致重傷者
，處3 年以上12年以下有期徒刑。
因過失犯第1 項之罪者，處2 年以下有期徒刑、拘役或科新臺幣
30萬元以下罰金。
第一項之未遂犯罰之。
